臺灣板橋地方法院刑事判決　　　　　　　　　　　　　九十一年度訴字第四三五號
　　公　訴　人　臺灣板橋地方法院檢察署檢察官
　　被　　　告　戊○○
右列被告因偽造有價證券等案件，經檢察官提起公訴（九十年度偵字第一０六七六號
），本院判決如左：
    主    文
戊○○意圖供行使之用，而偽造有價證券，處有期徒刑參年貳月。附表編號二所示偽
造之支票壹紙沒收。
    事    實
一、戊○○原受僱於辛○○從事裝璜工作，於民國九十年一月三十日在臺北縣三重市
    ○○○路三十七巷三十七號辛○○住處，趁辛○○及妻乙○○不注意之際，下手
    竊取辛○○之女庚○○（起訴書誤書為蔡美惠）所有，平日由辛○○使用，乙○○保管，置於書桌未上鎖抽屜內如附表所示之支票三紙，並分別填寫金額、票載
    日期，再盜蓋蔡美惠印章於發票人欄完成開票行為後，於同年二月六日在臺北縣
    三重市○○路○段六十四巷六號五樓房東甲○○○住處，將附表編號二所示支票
    持交不知情之甲○○○，用以支付房租，餘額並調借現金，又於不詳時日將附表
    所示面額十五萬元之支票交予不知情之己○○調借現款，因己○○調款未果，將
    該紙十五萬元支票返還辛○○夫妻。嗣甲○○○於持附表編號二之支票到期存入
    華南商業銀行二重分行帳戶託收，因該支票業於同年二月十五日經蔡美惠辦理掛
    失止付遭退票，經警尋線查悉上情。
二、案經臺北縣政府警察局三重分局移送臺灣板橋地方法院檢察署檢察官偵查起訴。
    理    由
一、訊據被告戊○○對其曾持有附表所示三紙支票，並將編號二之支票交付房東甲○○○支付房租及調現，將附表所示面額十五萬元之支票交己○○之事實，固坦承
    不諱，惟矢口否認竊取及偽造附表所示支票之事實，辯稱：附表所示支票係辛○○於九十年一月三十日在臺北縣三重市○○○路三十七巷三十七號住處交給伊，
    請伊代為調度現金，因辛○○告訴伊他字寫得不好看，請伊代為開具附表所示支
    票，由辛○○蓋上庚○○印章後交給伊調現，十萬元之支票伊向房東甲○○○調
    現，伊以前也曾拿辛○○的票子向甲○○○調現過，一張十五萬元支票伊向己○○調現，己○○調不到錢，伊便叫他將支票還給辛○○，另一張三萬元之支票係
    伊向辛○○借的，但喝酒後不慎遺失，伊有向甲○○○調到五萬元，另五萬元抵
    扣房租，但甲○○○叫伊不要把錢交給辛○○，因伊告訴王女辛○○在外欠很多
    錢，嗣甲○○○告訴伊十萬元之支票跳票，伊另拿十萬元償還甲○○○，伊未竊
    取及偽造附表所示支票云云。
二、然查前揭事實，業經證人乙○○於警訊時及偵審中證稱：附表所示支票係以伊女
    庚○○名義申請，平日由伊保管，大多係生意上使用，伊於九十年二月二十二日
    或二十三日發現該本支票似有短少，清點發現少三張，伊告訴庚○○說票子掉了
    ，不知是出門時掉的，還是在家不見了，由庚○○去辦理掛失，平時支票與印章
    均一起放在抽屜裡，抽屜中尚放有帳單、存款簿、現金等，抽屜未上鎖，發現支
    票失竊時被告尚有至伊住處，支票失竊後被告便未再去伊住處，伊曾打電話給被
    告，告訴他若有拿支票就要還，被告回答說好，但未拿回來，後來均聯絡不到被
    告，該帳戶之支票除支付生意上貨款外，有付過會錢，但未拿去借過錢，該本支
    票簿係五十張一本，掛失後約一星期己○○拿其中面額十五萬元之支票來還伊，
    當時伊很訝異何以該支票會在己○○手上，但被告並未與己○○一起騎機車將十
    萬元之支票還伊，被告曾在伊店內工作二、三個月左右，常坐在桌子那邊幫伊顧
    店，但不曾幫伊開支票，也未拿過支票要被告調現，伊以前曾拿支票向鄰居借過
    錢，但都是自己去調，本案係銀行通知伊，伊才知道被告將十萬元支票拿給甲○○○，以前曾開過一次支票給被告支付工錢，被告在公司內係算日工，每天算工
    錢等語（見偵查卷第七頁背面至第八頁、第三十三頁背面至第三十四頁、第五十
    九頁、本院九十一年四月十六日、六月二十七日訊問筆錄）。證人庚○○於警訊
    時證稱：系爭支票係伊所有，平日由伊父辛○○使用，因伊父之麒昌實業股份有
    限公司係以伊之姓名申請執照，所以亦以伊之名義申請支票使用，伊不知伊父是
    否有請被告代填附表所示支票調度現金，因伊母有時會查看支票使用情形，向伊
    說懷疑支票有遺失，故於九十年二月十五日向合作金庫三重支庫辦理掛失止付等
    語（見偵查卷第九頁背面至第十頁）。證人辛○○於警訊時及偵審中證稱：被告
    曾在伊店內做過臨時油漆工一、二個月，伊可以自己填寫支票，不需要被告幫伊
    填寫，亦從未因缺錢使用，交付支票請被告代為調度現金之事，以前作生意需要
    都是伊妻去調錢，未找過被告，被告知道伊有該帳戶支票，附表所示支票係被告
    自己填寫並盜用庚○○之印鑑，平日支票及印章係伊妻乙○○保管，附表三張支
    票報遺失後，被告才託己○○將十五萬元的那張支票拿過來，己○○亦曾載被告
    至三重五谷王廟找伊，說要拿票還給伊，但實際上並未還伊，被告說十萬元支票
    已經軋進去了等語（見偵查卷第十一頁背面至第十二頁、第三十四頁、本院九十
    一年四月十六日、六月二十七日訊問筆錄）。被告對於附表所示支票由其填載之
    事實並不否認，並有票據掛失止付通知書、遺失票據申報書、掛失止付票據提示
    人資料查報表、附表編號二所示支票、退票理由單、及合作金庫銀行三重分行九
    十一年五月二十日合金重營字第0910002532號函各一紙附卷可稽。又偵查中檢察
    官當庭諭令證人辛○○書寫大寫「壹」至「拾」共十遍，顯示辛○○並非不能書
    寫文字，且字跡亦非潦草難認，是否為開立附表三紙支票而有特別找被告代筆之
    必要，不無疑問。
三、次查證人甲○○○於警訊時及偵審中證稱：被告於九十年二月六日在伊三重市○○路○段六十四巷六號五樓住處，持附表編號二所示支票向伊調度現金十萬元，
    被告將其中五萬元抵付所欠房租，伊拿五萬元現金給被告，被告另外還說要拿一
    張十五萬元支票向伊調現，伊說沒有那多錢，被告自八十九年六月十一日起向伊
    承租套房，每月租金七千五百元，自八十九年十二月起欠租，被告未告訴伊該支
    票自何處取得，十萬元支票到期前被告有向伊說票有問題，但伊已經軋進銀行，
    支票經退票後，伊拿該支票去還被告，被告另以現金十萬元償還給伊，被告之前
    曾拿過一張二萬元庚○○的支票給伊說是工錢，二萬元支票有兌現，被告拿十萬
    元支票給伊時沒說是老闆要調現，否則伊就不會同意拿來抵房租了等語（見偵查
    卷第五頁背面、第二十六頁背面至第二十七頁、本院九十一年四月十六日訊問筆
    錄）。證人己○○於偵審中證稱：被告於九十年，確切日期忘了，拿一張十五萬
    元支票給伊說辛○○請他調現，發票人係庚○○，伊亦認識辛○○，伊將支票放
    了三天調度到錢，便對被告說，被告便說調不到就還給辛○○，伊將支票拿去辛○○店裡，當時辛○○與其妻乙○○均在，伊就將支票交給乙○○，當時他們夫
    妻二人都很驚訝，問伊票為何在伊身上，說支票是他們遺失的，伊答稱係被告交
    給伊託伊調現的，事後辛○○並未叫伊不要出庭作證，伊亦從未對被告說辛○○
    周轉不過來，錢先不要給他等語（見偵查卷第五十頁背面至第五十一頁、本院九
    十一年四月十六日訊問筆錄）。又證人員警丙○○於偵審中結證：本案係票據交
    換所移送過來偵辦，伊依移送資料先找到甲○○○，才找到被告，伊處理本案時
    曾打電話要找票主庚○○及辛○○，係乙○○接的，被告並不在旁邊，伊未對乙○○說「你在耍大家」之類的話，係乙○○在電話中向伊說可能是一場誤會，伊
    有向乙○○說這不是開玩笑的，伊不清楚被告何以會知道伊打電話之事，辛○○
    作筆錄時很肯定支票是被告偷的，辛○○、乙○○未說前後不一的供詞等語（見
    偵查卷第六十二頁背面至第六十三頁、本院九十一年六月二十七日訊問筆錄）。
四、本案係證人辛○○、乙○○、庚○○於發現遺失附表所示支票三紙，並前往合作
    金庫三重支庫辦理過掛失止付之時，並不知系爭支票係在被告處，而係掛失之後
    ，證人己○○拿其中面額十五萬元之支票來還辛○○及乙○○時，辛○○夫妻亦
    表示訝異何以該紙支票會在己○○手上，經己○○告知票係被告交其調現等語，
    又附表編號二之支票係甲○○○託收遭退票後，票據交換所將相關資料移送警方
    偵辦，經員警聯繫辛○○夫妻，以彼等始知票由被告交付甲○○○。本案證人辛○○若果真需要向外借款，何以不自行簽發支票向人調借？辛○○果真有將附表
    所示支票委由被告代筆簽發後向人調現，其必急需用款，何以九十年一月三十日
    將支票交給被告後竟不加聞問是否借到錢？又被告持附表編號二之支票向王李秀
    蓮借款時，何以不言明係替辛○○調現，反而擅自將其中五萬元用以抵扣本身所
    積欠之房租，復不將另五萬元交給辛○○，凡此均與常理有違。至被告所舉證人
    丁○○於本院訊問時所言：並未聽過辛○○拿票要被告周轉，僅聽被告說有一紙
    十萬元支票要給房東兌現，兌現後可發薪水云云（見本院九十一年五月十六日訊
    問筆錄），尚不足以據為對被告作有利之認定。
五、再被告經檢察官函請法務部調查局以控制問題法、混合問題法測謊結果，其在（
    一）、系爭支票係辛○○交付；（二）、前未竊取系爭支票；（三）、其未於票
    面蓋章等三問題上，經測試呈情緒波動反應，研判有說謊，有該局九十年十二月
    二十四日（九０）陸（三）字第90080912號測謊報告書一紙在卷可參。此測謊之
    結果，與前開已顯現之積極事證並無不符，而研究數據亦認測謊雖無法如同血跡
    DNA之鑑定般幾乎可達客觀之正確性，而有某種程度百分比之誤差，然研究數據
    亦指出測謊之信度圍自百分之七十九至百分之百，平均信度百分之九十（參閱內
    政部警政署刑事警察局九十一年五月二十四日刑鑑字第0910122743號函所附「測
    謊鑑驗準確度及其影響因素」研究參考資料），是測謊結果仍有相當之參考價值
    ，自不能僅以測謊結果與被告之辯解有異，在無積極證據證明測謊過程有何誤差
    不正確之情形下，即逕認測謊結果均不值參考。本件對被告測謊之結果既與前述
    積極事證相符，自應可作為參酌之資料。是被告前開所辯，顯係事後避重就輕圖
    卸之詞，尚不足採，本件事證明確，被告犯行堪予認定。
六、核被告戊○○所為係犯刑法第三百二十條第一項之竊盜罪、第二百零一條第一項
    之偽造有價證券罪。其在竊得如附表所示之三張支票上同時偽填期日、金額，並
    盜蓋發票人庚○○印章為印文，係偽造有價證券之部分行為，應為偽造有價證券
    罪吸收，不另論罪。而其偽造支票後持以行使，其行使偽造有價證券之輕度行為
    ，應為偽造之重度行為所吸收，亦不另論罪。雖其先後二次行使附表所示面額十
    萬元及十五萬元之支票，惟連續行使部分既已被單一之偽造行文所吸收，即不再
    論以連續行使罪嫌。再被告所犯上開二罪間，有方法結果之牽連犯關係，應從較
    重之偽造有價證券罪處斷。公訴意旨未論及被告持面額十五萬元之支票向己○○
    調借現款之行使偽造有價證券部分，惟該部分與前開偽造部分既有實質上一罪之
    吸收關係，為起訴效力所及，本院自得一併審究，附此敘明。爰審酌被告因一己
    之貪念觸法，其犯罪之動機、目的、手段、所生危害、及犯罪後仍飾詞卸責等一
    切情狀，量處如主文所示之刑，以示懲儆。
七、被告偽造如附表編號二所示支票一紙，依刑法第二百零五條規定宣告沒收。另附
    表所示三萬元之支票業經被告自承酒後遺失，十五萬元之支票業經乙○○陳稱己○○交還後已丟棄，既均已滅失，爰不再宣告沒收，附此敘明。
據上論斷，應依刑事訴訟法第二百九十九條第一項前段，刑法第二百零一條第一項、
第二百零五條、刑法第三百二十條第一項、第五十五條，罰金罰鍰提高標準條例第一
條前段，判決如主文。
本案經檢察官孫治平到庭執行職務
中      華      民      國      九  十  一    年     八     月    一    日
                                          臺灣板橋地方法院刑事第四庭
                                              法    官    談      虎
右正本證明與原本無異。
如不服本判決，應於判決送達後十日內向本院提出上訴狀 (應附繕本) ，上訴於臺灣
高等法院。
                                              書 記 官    陳  君  偉
中      華      民      國      九  十  一    年     八     月  二十七  日
附錄本案論罪科刑法條
刑法第二百零一條
  意圖供行使之用，而偽造、變造公債票、公司股票或其他有價證券者，處三年以上
  十年以下有期徒刑，得併科三千元以下罰金。
  行使偽造、變造之公債票、公司股票或其他有價證券，或意圖供行使之用，而收集
  或交付於人者，處一年以上七年以下有期徒刑，得併科三千元以下罰金。
刑法第三百二十條第一項
  意圖為自己或第三人不法之所有，而竊取他人之動產者，為竊盜罪，處五年以下有
  期徒刑、拘役或五百元以下罰金。
附表
 ┌──┬─────┬─────┬─────┬────┬────┬───┐
 │編號│  票 號   │ 票載日期 │   金額   │ 發票人 │付 款 人│ 帳號 │
 │    │          │          │  新臺幣  │        │        │      │
 ├──┼─────┼─────┼─────┼────┼────┼───┤
 │ 一 │RK0000000 │90. 不 詳 │一張十五萬│ 庚○○ │臺灣省  │889184│
 │    │          │          │元，一張三│        │合作金庫│      │
 │    │RK0000000 │90. 不 詳 │萬元。    │        │三重支庫│      │
 ├──┼─────┼─────┼─────┤        │        │      │
 │ 二 │RK0000000 │90. 2. 28 │ 十萬元   │        │        │      │
 └──┴─────┴─────┴─────┴────┴────┴───┘
